【裁判字號】    95,金訴緝,1
【裁判日期】    950420
【裁判案由】    常業詐欺等
【裁判全文】
臺灣臺中地方法院刑事判決             95年度金訴緝字第1號
公  訴  人  臺灣臺中地方法院檢察署檢察官
被      告  丙○○
                    （現另案在臺灣臺中監獄執行中）
上列被告因詐欺案件，經檢察官提起公訴（94年度偵字第6021號
），及同署檢察官移送併辦（94年度核退偵字第88、115號、94
年度偵字第5068號），本院判決如下：
    主    文
丙○○幫助連續意圖為自己不法之所有，以詐術使人將本人之物
交付，累犯，處有期徒刑陸月，如易科罰金，以佰元折算壹日
。
    犯罪事實
一、丙○○前於民國九十年間，因違反毒品危害防制條例案件，
    經本院以九十年度易字第一九五八號判處有期徒刑六月確定
    ，於九十二年二月二十八日執行完畢。詎仍不知悔改，可預
    見將自己帳戶借予他人使用，足供他人詐騙財物，仍不違背
    其本意，於九十三年九月後某日，在不詳地點，將其分別於
    九十三年八月十九日申請開立之中國信託商業銀行文心分行
    帳號000000000000號、同年月三十日申請之開
    立之華南商業銀行水湳分行帳號000000000000
    號、於同年月三十一日申請開立之臺新國際商業銀行逢甲分
    行帳號00000000000000號活期存款帳戶存摺
    暨該帳戶之金融卡、密碼，提供予專為詐欺集團收購帳戶之
    人士，再經該名不詳人士將丙○○將前開銀行帳戶交予詐欺
    集團使用，供作該等集團指定匯款或轉匯被害人匯入款項之
    帳戶，以此方式幫助該等詐欺集團詐騙財物。（一）經該名
    不詳人士將丙○○前開臺新國際商業銀行帳戶交予曾源成（
    業經本院以九十四年度金訴字第一一號判處有期徒刑一年十
    月）所屬之詐欺集團使用，供作該等集團指定匯款之帳戶，
    以此方式幫助該等詐欺集團詐騙財物。嗣為警於九十三年十
    二月七日十五時許，在臺中縣大里市○○路○段二三五號旁
    查獲曾源成，並扣得丙○○前開臺新國際商業銀行存摺一本
    、國民身分證影本乙張等物，循線查知上情。（二）某詐欺
    集團內之不詳成員，於附表所示之日期，在雅虎奇摩網站刊
    登出售行動電話手機、手提電腦等訊息，使甲○○、丁○○
    、乙○○誤以為真，陷於錯誤，因而匯款如附表所示之金額
    至丙○○前開華南商業銀行水湳分行、中國信託商業銀行文
    心分行帳戶內。嗣因甲○○等人未能如期收到前開行動電話
    手機、手提電腦，始知受騙。
二、案經臺中市警察局移送臺灣臺中地方法院檢察署檢察官偵查
    起訴，及臺中市警察局第五分局、臺北市政府警察局內湖分
    局報告同署檢察官移送併辦。
    理    由
一、訊據被告丙○○固坦承：中國信託商業銀行文心分行帳號0
    00000000000號、華南商業銀行水湳分行帳號0
    00000000000號、臺新國際商業銀行逢甲分行帳
    號00000000000000號活期存款帳戶係伊本人
    所申請開立乙情不諱，惟矢口否認有何幫助詐欺取財之犯行
    ，辯稱：伊申請開立上開帳戶的目的是要存款使用，但申請
    之後，伊將上開帳戶存摺、金融卡放在家裡，後來警察通知
    伊時，伊才知道存摺、金融卡遺失了，伊並未提供上開帳戶
    予他人使用云云。然查：
（一）被告所開立之前開臺新國際商業銀行帳戶，遭同案被告曾
      源成所屬之詐欺集團利用作為詐欺取財之入帳帳戶，業據
      同案被告曾源成於偵查中供述明確（見臺灣臺中地方法院
      檢察署九十三年度偵字第二一四五六號卷第一七七頁）；
      被告所開立之上揭華南商業銀行、中國信託商業銀行帳戶
      ，遭詐騙集團利用作為詐欺取財之入帳帳戶，被害人甲○○、丁○○、乙○○遭詐騙後，確有匯款如附表所示金額
      至被告前揭帳戶等情，業據被害人甲○○、丁○○、乙○○於警詢中指訴綦詳，且有臺新國際商業銀行九十四年七
      月二十五日臺新作集字第九四○八六七六號函暨所附具之
      客戶基本資料、開戶資料、資金往來明細（附於本院九十
      四年度金訴字第一九號審理卷一第一二六至一三二頁）、
      九十五年三月一日臺新作集字第九五○二○九三號函暨所
      附具之開戶業務申請書、華南商業銀行水分行九十五年二
      月二十三日（九五）華水湳存字第五八號函暨所附具之客
      戶基本資料、開戶資料、存款約定書、存款往來明細表、
      中國信託商業銀行九十五年三月七日中信銀集作0000
      000000六四號函暨所附具之辦理各項業務申請書、
      開戶資料、存款系統歷史交易查詢報表（附於本院審理卷
      ）、雅虎奇摩網站手機出售訊息（臺灣臺中地方法院檢察
      署九十三年度偵字第二一○一○號偵查卷第十五頁、九十
      四年度偵字第五○六八號偵查卷第十一、十二頁）、被害
      人甲○○、丁○○提供之轉帳明細（臺灣臺中地方法院檢
      察署九十三年度偵字第二一○一○號偵查卷第十六頁、九
      十四年度偵字第二一四○號偵查卷第十三頁）、被害人乙○○提供之華南商業銀行全行通收存款憑條副根（臺灣臺
      中地方法院檢察署九十四年度偵字第五○六八號偵查卷第
      十三頁）等附卷可稽，堪認被告所開設上開銀行存款帳戶
      確係為詐騙集團使用無訛。
（二）被告雖以前揭言詞置辯，惟查：
（１）被告係於九十三年八月十九日申請開立之中國信託商業銀
      行文心分行帳號000000000000號、於同年月
      三十日申請之開立之華南商業銀行水湳分行帳號0000
      00000000號、於同年月三十一日申請開立之臺新
      國際商業銀行逢甲分行帳號0000000000000
      0號活期存款帳戶，並均申請使用金融卡、辦理語音服務
      系統，有前開中國信託商業銀行、華南商業銀行水湳分行
      、臺新國際商業銀行函覆在卷可憑。
（２）被告於本院審理時陳稱：伊申請開立上揭帳戶之目的是要
      存款使用，但申請之後，伊將上開帳戶存摺、金融卡放在
      家裡云云（見本院九十四年十一月十日訊問筆錄）；嗣改
      稱：伊當時要到臺北找工作，帳戶打算用來入薪水使用，
      伊是領現金，伊要把錢存到帳戶裡面，由伊太太在臺中領
      錢，但三本帳戶伊自己都沒有用過云云（見本院九十五年
      四月六日審理筆錄）。則依被告所言，其申請前開三個帳
      戶之目的是為了入薪資或存款使用，且均申請金融卡、辦
      理語音系統服務，然其後均未使用該等帳戶，實有可疑。
（３）再被告於本院審理時陳稱：伊申請完這三個帳戶後，就把
      存摺、金融卡放在家裡，伊不知道家裡有無失竊過，家人
      也沒有提到家裡有無失竊的事情，這三家銀行金融卡密碼
      ，伊已經忘記了，但伊確定沒有用伊的國民身分證字號或
      是生日當作密碼云云（見本院九十四年十一月十日訊問筆
      錄），則被告前開帳戶存摺、金融卡若放置於家中遺失，
      其若有失竊之情形，家人理應會告知被告失竊之事，然被
      告前揭臺新國際商業銀行帳戶之存摺竟在同案被告曾源成
      處遭警員查扣？且被告既未以其國民身分證字號或是生日
      當作金融卡密碼，詐欺集團如何得知被告前開金融卡密碼
      ？況目前社會上一般人防詐之意識高漲，欲為詐騙之人必
      使出相當方法，方能有所得，是以行騙之人當不可能將其
      好不容易才詐得到之金錢，存入他人遺失可能隨時遭掛失
      凍結之帳戶內，而冒騙到之錢無法領出之風險。是綜上所
      述，本院認為被告所辯與經驗法則有違且與事實不符，顯
      係卸責之詞，不足採信，本件應係被告將其存摺、開戶印
      章、金融卡（包括密碼）交予他人使用，行騙歹徒方能順
      利得逞。次按，到金融機構開戶申請存摺、金融卡，並無
      何特別資格之限制，故一般人須正常使用存摺、金融卡時
      ，均係自己到金融機構申請，以確保己身之財產，若捨此
      途而借用陌生人之存摺、金融卡者，必是心存歹意另有企
      圖，況現今社會上利用人頭帳戶詐財以逃避查緝之犯案方
      式層出不窮，經媒體廣為報導，已成眾所週知之事，被告
      自無例外，而被告雖可能無法確知該不詳人士將如何利用
      其存摺、金融卡，然其應可預見刻意使用他人存摺、金融
      卡者，必作非法之途，詐財當然是其中最有可能之事，卻
      仍將其銀行帳戶之存摺、金融卡交給不詳人士使用，且其
      帳戶果然被用為詐財之工具，其容任他人利用其帳戶詐財
      之行為，已符合預見其發生而其發生並不違背其本意之間
      接故意（不確定故意）之情形。本件事證明確，被告犯行
      應堪認定，應予依法論科。
二、被告提供前開帳戶供詐欺集團使用，被告對前開帳戶可能會
    被利用作犯罪工具，有所預見，既對前開犯罪構成事實，預
    見其發生而其發生並不違背其本意，依刑法第十三條第二項
    之規定，亦應以故意論，且被告以幫助他人犯罪之意思，為
    提供前開存摺等資料之詐欺取財犯罪構成要件以外之行為，
    核被告所為，係犯刑法第三十條第一項前段、第三百三十九
    條第一項之幫助連續詐欺取財罪。又被告僅有一次之出售帳
    戶行為，而同時提供其所有之中國信託商業銀行文心分行、
    華南商業銀行水湳分行、臺新國際商業銀行逢甲分行之存摺
    、金融卡供他人從事連續詐欺取財犯罪使用，並侵害被害人
    之財產法益，為想像競合犯，應依刑法第五十五條之規定，
    論以一幫助連續詐欺罪論處。又移送併辦部分與已起訴部分
    ，為想像競合犯裁判上一罪之關係，為起訴效力所及，是本
    院自應予以審究，附此敘明。被告前於九十年間，因違反毒
    品危害防制條例案件，經本院以九十年度易字第一九五八號
    判處有期徒刑六月確定，於九十二年二月二十八日執行完畢
    ，有臺灣臺中地方法院檢察署刑案資料查註紀錄表、臺灣高
    等法院被告前案紀錄表各乙份存卷可查，其受有期徒刑之執
    行完畢，五年內再犯本件有期徒刑以上之罪，為累犯，應依
    刑法第四十七條規定，加重其刑。被告幫助他人犯連續詐欺
    取財罪，係從犯，應依刑法第三十條第二項之規定，減輕其
    刑，並依法先加後減之。爰審酌被告素行非佳、犯罪動機、
    目的，提供所有帳戶供犯罪使用，嚴重破壞犯罪查緝工作、
    影響社會治安及金融秩序，且犯罪後矢口否認犯行，犯罪後
    態度不佳，本件被告共提供三本帳戶予詐騙集團使用，被害
    人遭詐騙之金額等一切情狀，量處如主文所示之刑，並諭知
    易科罰金之折算標準，以資懲儆。
據上論斷，應依刑事訴訟法第二百九十九條第一項前段，刑法第
三百三十九條第一項、第三十條第一項前段、第二項、第五十五
條、第四十七條，罰金罰鍰提高標準條例第一條前段、第二條，
判決如主文。
中    華    民    國    95    年    4     月    20    日
                        臺灣臺中地方法院刑事第五庭
                            審判長法  官  賴恭利
                                  法  官  林慧貞
                                  法  官  劉麗瑛
上正本證明與原本無異。
如不服本判決，應於送達後十日內向本院提出上訴狀（須附繕本
），上訴於臺灣高等法院臺中分院。
                                  書記官  游智凱
中    華    民    國    95    年    4     月    20    日
【附表】
┌──┬───────┬────┬────┬──────┬──────────┐
│編號│  犯罪時間    │被害人  │匯款金額│購買物品    │匯款帳戶            │
├──┼───────┼────┼────┼──────┼──────────┤
│1   │93年9月13日   │甲○○  │8860元  │行動電話手機│華南商業銀行水湳分行│
├──┼───────┼────┼────┼──────┼──────────┤
│2   │93年9月21日   │丁○○  │29080元 │手提電腦    │中國信託商業銀行文心│
│    │              │        │        │            │分行                │
├──┼───────┼────┼────┼──────┼──────────┤
│3   │同上          │乙○○  │10760元 │行動電話手機│華南商業銀行水湳分行│
└──┴───────┴────┴────┴──────┴──────────┘
附錄論罪科刑法條
刑法第30條
幫助他人犯罪者，為從犯。雖他人不知幫助之情者，亦同。
從犯之處罰，得按正犯之刑減輕之。
刑法第339條第1項
意圖為自己或第 3 人不法之所有，以詐術使人將本人或第 3 人
之物交付者，處五年以下有期徒刑、拘役或科或併科1000元以下
罰金。


司法院資訊處製作；財團法人民間司法改革基金會備份。
